【裁判字號】    98,交訴,74
【裁判日期】    981130
【裁判案由】    業務過失致死
【裁判全文】
臺灣嘉義地方法院刑事判決              98年度交訴字第74號
公  訴  人  臺灣嘉義地方法院檢察署檢察官
被      告  戊○○
選任辯護人  何永福律師
上列被告因過失致死案件，經檢察官提起公訴（97年度偵字第
7987號、98年度偵字第326、327號），本院判決如下：
    主  文
戊○○犯業務過失致人於死罪，處有期徒刑玖月。
    犯 罪 事 實
一、戊○○於樺正實業股份有限公司（下稱樺正公司）擔任司機
    ，平日負責駕車載送該公司保麗龍貨物，為從事駕駛業務之
    人。民國97年11月1日下午7時10分許，駕駛車牌號碼2W-733
    7號自用小客車，沿嘉義市○○路中線車道由北往南方向行
    駛，行經世賢路二段與大同路376巷口之無行車管制號誌之
    交岔路口時，原應注意減速慢行，作隨時停車之準備。而當
    時天候為晴，光線為夜間有照明，柏油路面狀態乾燥、無缺
    陷，亦無障礙物，視距良好，並無不能注意之情形，竟疏未
    注意減速，反以高於速限50公里時速以上之80.5至93.8公里
    之時速高度超速行駛。適楊愔揆駕駛車牌號碼C3 -8263號自
    用小貨車，搭載有甲○○○、丁○○、乙○○，沿嘉義市○○路376巷由西往東方向行駛至該路口處，亦疏未注意行經
    無號誌交岔路口，少線道（左轉彎）車應暫停讓多線道（直
    行）車先行即貿然前行，致戊○○見前方路口有楊愔揆之車
    輛通過時，已煞避不及，其車輛之前車頭因而撞及楊愔揆所
    駕駛車輛之左側車身，楊愔揆因此受有外傷性腦出血而死亡
    ；甲○○○受有肩部挫傷、上臂挫傷、前臂挫傷、肘挫傷及
    大腿膝挫傷之傷害；乙○○因而受有左手挫傷合併手指表淺
    異物、左胸挫傷合併第8肋骨折、輕微腦震盪、肝脾挫傷合
    併腹內出血之傷害；丁○○因而受有頸椎第三/ 四節脫位合
    併狹窄、輕微腦震盪、左側頂部撕裂傷之傷害。戊○○於肇
    事後，在有偵查犯罪職權之公務員或機關尚未查知其車禍之
    過失傷害犯罪事實前，停留現場並主動向前往處理之員警表
    示其為肇事人並自首接受裁判而查獲。
二、案經臺灣嘉義地方法院檢察署檢察官據報相驗後自動檢舉及
    楊愔揆之父丙○○、甲○○○、乙○○、丁○○訴請嘉義市
    警察局第一分局報請臺灣嘉義地方法院檢察署檢察官偵查起
    訴。
    理  由
一、按被告以外之人於審判外之言詞或書面陳述，除法律有規定
    者外，不得作為證據；又被告以外之人於審判外之陳述，雖
    不符合同法第159條之1至第159條之4之規定，但經當事人於
    審判程序同意作為證據，法院審酌該言詞陳述或書面陳述作
    成時之情況，認為適當者，亦得為證據。當事人、代理人或
    辯護人於法院調查證據時，知有第159條第1項不得為證據之
    情形，而未於言詞辯論終結前聲明異議者，視為有前項之同
    意，刑事訴訟法第159條第1項及第159條之5分別定有明文。
    查本判決下列所引之供述證據，雖屬傳聞證據，惟當事人及
    被告辯護人於本院審判期日中表示無意見不予爭執，且迄至
    言詞辯論終結前亦未表示異議，本院審酌該等證據之取得過
    程並無瑕疵，與本案待證事實間復具有相當之關聯性，以之
    為本案證據並無不當，自得採為本件認定事實之基礎，合先
    敘明。
二、訊據被告對於上開事實及其就本件交通事故之發生確有過失
    等情，均坦承不諱，惟否認有何業務過失致人於死或傷害之
    犯行，辯稱：事故當時，伊業已下班，且所駕駛之車輛非屬
    樺正公司之車輛，難認係屬業務過失云云。惟查：
(一)上揭事實，迭據被告於警詢、偵訊及本院審理時坦承不諱，
    核與證人即告訴人甲○○○於警詢與偵訊時，及證人即告訴
    人乙○○、丁○○於警詢時證訴之情形大致相符，復有嘉義
    市警察局第一分局竹園派出所製作之道路交通事故現場圖（
    下稱事故現場圖）、道路交通事故調查報告表（一）、（二
    ）、車禍現場及車損照片44張、臺灣省雲嘉區車輛行車事故
    鑑定委員會97年12月18日嘉雲鑑970749字第0975804036鑑定
    意見書（見97年度相字第655號卷，第71、72頁）、臺灣省
    車輛行車事故覆議鑑定委員會98年5月12日覆議字第0986201
    696號覆議意見書（見本院98年度交易字第25號卷，下稱交
    易字第25號卷，卷一第122頁）、財團法人成大研究發展基
    金會98年7月20日成大研基建字第09802 253號鑑定報告各1
    份（見交易字第25號卷一，第146至169頁）、財團法人成大
    研究發展基金會98年10月16日成大研基建字第09803371號函
    文各1份附卷足參（見交易字第25號卷二，第35至43頁）。
    又被害人楊愔揆因上開事故受有外傷性腦出血而死亡；告訴
    人甲○○○受有肩部挫傷、上臂挫傷、前臂挫傷、肘挫傷及
    大腿膝挫傷之傷害；告訴人乙○○因而受有左手挫傷合併手
    指表淺異物、左胸挫傷合併第8肋骨折、輕微腦震盪、肝脾
    挫傷合併腹內出血之傷害；告訴人丁○○因而受有頸椎第三
    / 四節脫位合併狹窄、輕微腦震盪、左側頂部撕裂傷之傷害
    等情，亦有97年11月4日勘（相）驗筆錄、相驗屍體證明書
    及驗斷書各1件、嘉義榮民醫院診斷證明書2份、長庚紀念醫
    院嘉義分院診斷證明書3份、衛生署嘉義醫院診斷證明書1份
    、陽明醫院診斷證明書1份附卷可稽。
(二)另就警卷所附上開車禍現場照片編號2、4、10、12等照片中
    之景物（包括被告所駕駛之車輛、漆有119之紅色車輛、中
    央分隔島及其旁之機車）等相互對照並參酌事故現場圖被告
    前揭自小客車所在位置以觀，足認編號10之照片所拍攝之輪
    擦痕，係位於世賢路北往南方向之車道上，且係在被告前揭
    自小客車事故發生後停放位置之正北方，再對照上開事故現
    場圖，該編號10照片所示之輪擦痕，顯與事故現場圖中，位
    於世賢路北往南中線與內線車道中間附近之輪擦痕（下稱B
    輪擦痕）一致。又觀諸編號10照片之輪擦痕，其樣式為直線
    型，與編號9照片所示位於中央分隔島正北方（警卷第20頁
    上方）之輪擦痕係呈圓弧形拖痕有所不同，故該B輪擦痕應
    為沿世賢路北往南方向直線行駛，由被告所駕駛之前揭自小
    客車於事故時所造成，而與被害人楊愔揆自用小貨車因左側
    車身遭撞擊所產生之輪胎拖痕有所不同。再者，就前揭事故
    現場圖所示，上開B 輪擦痕起點與被告自小客車左前車角之
    長度約為10.3公尺（即12.6-2.3＝10.3公尺），參以事故發
    生後被告所駕駛之車輛車頭幾乎全毀，而被害人楊愔揆之自
    小客貨車左側車身嚴重凹陷，且翻覆至世賢路南往北之內側
    車道上，有上開車禍現場照片及事故現場圖可稽，足認被告
    所駕駛之前揭自小客車自開始煞車，撞及被害人楊愔揆所駕
    駛之前揭車輛並造成2車嚴重毀損後，經過約10.3公尺方停
    止行進，當足推認被告所駕駛之前揭車輛於事故發生時速度
    甚快，經前揭鑑定機關財團法人成大研究發展基金會，運用
    運動力學與碰撞力學公式計算結果，推算出被告所駕駛車輛
    事故當時之速度約介於時速80.5至93.8公里，公訴人據此就
    起訴書犯罪事實有關被告前揭自小客車於事故發生前之行車
    速度於本院準備程序及審理時予以更正，被告對此亦供稱無
    意見，尊重此部分之鑑定結果（見本院卷第60頁），參以該
    事故發生路段之限速為時速50公里且無號誌，有上開道路交
    通事故調查報告表足參，足徵被告沿嘉義市○○路中線車道
    由北往南方向行駛，行經世賢路二段與大同路376巷口之無
    行車管制號誌之交岔路口時，非僅未減速，作隨時停車之準
    備，反以80.5至93.8公里之時速高度超速行駛致撞及被害人
    楊愔揆所駕駛之前揭車輛等情即堪以認定。
(三)按行經無號誌之交岔路口，均應減速慢行，作隨時停車之準
    備，道路交通安全規則第93條第1項第2款定有明文。查被告
    係領有職業大貨車駕駛執照之人，此有公路監理電子閘門-
    證號查詢汽車駕駛人資料1份在卷可參（見本院卷第45頁）
    ，是其對於應遵守上開規定自難諉為不知，且依卷附道路交
    通事故調查報告表所載，事故當時天候晴，柏油路面狀態乾
    燥、無缺陷，且無障礙物、視距良好。另事故當時為夜間有
    照明，此有前揭車禍現場照片可稽，故上開道路交通事故調
    查報告表雖載明事故當時為日間自然光線，然與該調查報告
    表所另載明事故發生之時間為「19時10 分」，及上開事故
    現場照片所示有所齟齬，故為本院所不採。職是依據上開事
    故發生當時之天候、照明、路面、視距等情況並無不能注意
    之情況，詎被告仍疏未注意上開規定，因而肇事，致告訴人
    受有上開傷害，足見被告確有違反上述交通安全規定灼然明
    甚。又本件事故經送臺灣省嘉雲區車輛行車事故鑑定委員會
    、臺灣省車輛行車事故覆議鑑定委員會及財團法人成大研究
    發展基金會鑑定結果，俱認定被告駕駛自小客車行經無號誌
    交岔路口，未注意減速慢行，反超速行駛，與被害人楊愔揆
    駕駛自小客貨車，行經無號誌交岔路口，少線道（左轉彎）
    車未暫停讓多線道（直行）車先行均為肇事發生之原因，雖
    上開各鑑定機關就被告與被害人楊愔揆對於本件交通事故應
    負過失責任之輕重認定不同，有上開鑑定機關之鑑定報告各
    1份存卷足參，然其認定被告有前揭「行經無號誌交岔路口
    ，未注意減速慢行，反超速行駛」之過失，則與本院上開認
    定一致，益證被告之駕車行為確有過失要屬無疑。另本院審
    酌被告以80.5至93.8公里之時速高度超速行駛，相較於以速
    限50公里之時速正常行駛，除使駕駛人可視範圍縮小，視野
    模糊範圍增大，難以看清前方狀況並於適當距離有效反應，
    且將增加穿越主線車道者即被害人楊愔揆正確辨識超速車輛
    之速度及到來時間之困難而易於駕駛行為上做出錯誤判斷，
    認被告前揭超速駕駛之過失為本件交通事故之肇事主因，至
    被害人楊愔揆駕駛前揭車輛未暫停讓多線道（直行）車先行
    為肇事次因。又被害人楊愔揆雖亦有過失，然本件車禍既係
    被告前揭過失行為所合併肇致，被告仍不得因此解免其過失
    責任。再被害人楊愔揆，及告訴人甲○○○、乙○○、丁○○等因本件車禍分別受有死、傷，業如前述，是被告之過失
    行為與被害人楊愔揆之死亡結果，及告訴人甲○○○、乙○○、丁○○之傷害結果間，顯具有相當因果關係甚明。
(四)被告固以上開情詞置辯。惟按上訴人既從事駕駛業務，則祇
    要其因駕駛之業務行為，過失致人於死，即應負業務過失致
    人於死罪責。不因其係上班或下班時間駕駛，或其駕駛之車
    輛是否為營業車輛，而有不同（最高法院97年度台上字第15
    45號及92年度台上字第439號判決意旨參照）。查被告於樺
    正公司擔任司機，平日負責駕車載送該公司保麗龍貨物，業
    據其於本院供述明確（見本院卷第11、54頁），故為從事駕
    駛業務之人。本件事故發生時，被告雖非駕駛公司貨車而係
    駕駛其自小客車，且縱令被告供稱：伊平常上班時間為上午
    七點至晚上六、七點，事故發生時非上班時間等語屬實（見
    本院卷第59、60頁），然因被告係從事業務之人，就一定危
    險認識之能力較一般常人為高，故應課以較高之注意義務。
    換言之，客觀上其避免發生一定危險之期待可能性較常人為
    高，故其違反注意義務之可責性，自亦較重，揆諸上開最高
    法院判決意旨，不問其駕駛之時間是否係下班後或其駕駛之
    車輛是否為營業車輛，均不能改變其應有之注意義務，是其
    上開駕駛行為不失為業務上行為之性質，亦不影響其以駕駛
    為業務之認定。
(五)綜上所述，被告上開辯解要難憑採，本件事證明確，被告犯
    行，堪以認定，應依法論科。
三、核被告所為，係犯刑法第276條第2項之業務過失致人於死罪
    及同法第284條第2項前段之業務過失傷害罪。公訴人引用刑
    法第276條第1項過失致人於死罪，及同法第284條第1項前段
    過失傷害罪等規定求予論科，尚有未洽，惟因其基本社會事
    實同一，起訴法條應予變更。又被告以一過失行為，致被害
    人楊愔揆死亡及告訴人甲○○○、乙○○、丁○○受傷，為
    想像競合犯，應從一重而以刑法第276條第2項之業務過失致
    人於死罪論處。被告於於肇事後，於偵查犯罪職權之機關或
    公務員尚未查知其車禍之肇事人前，以電話報警，報明其為
    肇事人及肇事地點，請警方到場處理，並自首接受裁判等情
    ，有道路交通事故肇事人自首情形紀錄表1紙在卷可稽（見
    警卷第10頁），是被告所為與刑法第62條前段規定自首之條
    件相符，爰依法減輕其刑。爰審酌：被告高職畢業之智識程
    度，其駕駛車輛行經無號誌之交岔路口，疏未注意減速慢行
    ，反高度超速行駛致不慎撞擊被害人楊愔揆人所駕之車輛，
    造成被害人楊愔揆死亡，及告訴人甲○○○、乙○○、丁○○等受有前揭傷害等結果，然犯後坦承犯行，且其於被害人
    楊愔揆、及告訴人乙○○、丁○○等人送醫就診時，曾代為
    支付醫療費新臺幣（下同）1萬9千多元，有嘉義榮民醫院醫
    療費用收據存卷可參（見本院卷第64至68頁），並於本院審
    理中一再表明願與告訴人等以420萬元和解，若告訴人同意
    ，並願意再設法籌款提高和解金額，然因告訴人等所提願意
    和解之金額與此差異過大致未能達成共識，和解未能成立，
    兼衡被告從無任何犯罪前案紀錄，素行良好，有臺灣高等法
    院被告前案紀錄表1份附卷可稽，及被告就本次交通事故為
    肇事主因，被害人楊愔揆為肇事次因等一切情狀，量處如主
    文所示之刑。
據上論斷，應依刑事訴訟法第299條第1項前段、第300條，刑法
第276條第2項、第284條第2項前段、第55條、第62條前段，刑法
施行法第1條之1第1項、第2項前段，判決如主文。
本案經檢察官李志明到庭執行職務。
中    華    民    國    98    年    11    月    30    日
                刑事第五庭    審判長法  官  蔡廷宜
                                    法  官  張志偉
                                    法  官  啟夫
以上正本證明與原本無異。
如不服本判決應於收受判決後10日內向本院提出上訴書狀，並應
敘述具體理由；其未敘述上訴理由者，應於上訴期間屆滿後20日
內向本院補提理由書（均須按他造當事人之人數附繕本）「切勿
逕送上級法院」。告訴人或被害人如對於本判決不服者，應具備
理由請求檢察官上訴，其上訴期間之計算係以檢察官收受判決正
本之日期為準。
中    華    民    國    98    年    11    月    30    日
                                    書記官  侯麗茹
附錄論罪法條全文：
刑法第276條
因過失致人於死者，處2年以下有期徒刑、拘役或2千元以下罰金
。
從事業務之人，因業務上之過失犯前項之罪者，處5年以下有期
徒刑或拘役，得併科3千元以下罰金。
刑法第284條
因過失傷害人者，處6月以下有期徒刑、拘役或5百元以下罰金，
致重傷者，處1年以下有期徒刑、拘役或5百元以下罰金。
從事業務之人，因業務上之過失傷害人者，處1年以下有期徒刑
、拘役或1千元以下罰金，致重傷者，處3年以下有期徒刑、拘役
或2千元以下罰金。


司法院資訊處製作；財團法人民間司法改革基金會備份。
